臺灣嘉義地方法院刑事判決
110年度交簡上字第63號
上  訴  人  
即  被  告  陳智遠


選任辯護人  劉烱意律師(法扶律師)
上列上訴人即被告因公共危險案件，不服本院嘉義簡易庭110年
度嘉交簡字第571號中華民國110年6月22日第一審判決（臺灣嘉
義地方檢察署檢察官起訴書案號：110年度偵字第5150號），提
起上訴，本院合議庭為第二審判決如下：
    主  文
上訴駁回。
    犯 罪 事 實
一、甲○○自民國110年5月19日8時許至9時許間，在嘉義縣中埔鄉
    瑞豐村山上採收檳榔期間飲用保力達B藥酒後，本應注意飲
    酒過量不得駕駛動力交通工具，竟仍基於酒後駕車之犯意，
    於同日10時40分許駕駛自用小貨車上路。嗣於同日11時許，
    甲○○途經嘉義縣省道台三線公路與縣道嘉138線路口時，因
    行車不穩為警攔查，並於同日11時2分對其施以酒精濃度測
    試，測得吐氣所含酒精濃度達每公升0.25毫克，因而查悉上
    情。
二、案經嘉義縣警察局中埔分局報告臺灣嘉義地方檢察署檢察官
    偵查起訴。
    理  由
一、本案以下作為判決基礎所引用的證據，檢察官、被告甲○○及
    辯護人均同意作為證據（本院卷62至63頁、82頁），本院審
    酌該等證據之取得，並無違法或不當等不適宜作為證據的情
    形，自均具有證據能力。
二、被告固坦承犯罪事實欄所載之客觀事實，惟矢口否認有何酒
    後駕車犯行，辯稱：酒測器有誤差，應該判無罪等語。辯護
    人則辯護稱：任何再精密的儀器都一定會有器械的誤差，被
    告之酒測值剛好為每公升0.25毫克，如果加上器械的誤差，
    基於罪疑惟輕原則，應該採取對被告最有利的認定等語置辯
    。
三、上揭犯罪事實欄所載之客觀事實，業據被告坦白承認（警卷
    2至3頁、偵卷29至30頁、本院卷79頁），而本案施測之JUST
    EC牌電化學式儀器編號A160186呼氣酒精測試器（下稱酒測
    器）經檢定合格，有效期間為110年11月30日，此有財團法
    人工業技術研究院核發之109年11月24日檢定合格證書可考
    （警卷15頁）。上開酒測器於合格之有效次數（102/1000）
    及110年11月30日有效期限內（合於《呼氣酒精測試器及分析
    儀檢定檢查技術規範》第9.4點規定），對被告施測所得之呼
    氣酒精濃度數值為每公升0.25毫克，復有嘉義縣警察局中埔
    分局當事人酒精測定紀錄表在卷可憑（警卷5頁），其準確
    性無虞（詳下述），堪予採認。
四、被告、辯護人辯稱應考慮酒測器測得之數值會存在誤差，而
    認基於罪疑惟輕原則，應判處被告無罪等語。惟查：
  ㈠度量衡法第2條第4、5、6款規定：「法定度量衡器」，指經
    主管機關指定供公務檢測用之度量衡器；「檢定」，指檢驗
    法定度量衡器是否合於規定之行為；「檢查」，指對檢定合
    格在使用中之法定度量衡器，檢驗其是否仍合於規定之行為
    。依同法第18條授權訂定之《度量衡器檢定檢查辦法》第3條
    第6項之規定附表《應經檢定公務檢測用法定度量衡器之適用
    對象、執行法規名稱及其用途別》明文「『呼氣酒精測試器及
    分析儀』，指定於警察機關執行刑法第185條之3移送法辦用
    或執行道路交通管理處罰條例舉發用」。是度量衡專責機關
    經濟部標準檢驗局乃依度量衡法第14、16條授權訂定公告《
    呼氣酒精測試器及分析儀檢定檢查技術規範》（下稱《（酒測
    器）檢定檢查技術規範》），作為酒測器檢定檢查技術性事
    項之合格判準，從上揭相關度量衡法規所建構之體系，可明
    「檢定公差」、「檢查公差」規範意旨之作用與目的，在於
    資為酒測器檢定檢查程序之判準，適用範圍不及於公務實測
    之具體個案（最高法院109年度台上字第1273號判決意旨意
    旨參照）。
  ㈡度量衡法之授權法規《度量衡器檢定檢查辦法》第3條臚列應經
    檢定檢查之法定度量器種類繁多，諸如：計程車計費表、衡
    器、體積計（液體用量器、膜式氣量計、水量計、油量計、
    液化石油氣流量計）、電度表、速度計（公務檢測用雷達測
    速儀、雷射測速儀﹙光達式﹚、感應式線圈測速儀）、公務檢
    測用噪音計、濃度計（公務檢測用呼氣酒精測試器及分析儀
    、……公務檢測用車輛排氣分析儀）、公務檢測用照度計……等
    等，經濟部標準檢驗局並就上開各式度量衡器訂定公告各類
    《○○檢定檢查技術規範》，概有「器差」、「公差」等規定，
    以應技術性檢定檢查之依循，其規範目的在於限定如何之條
    件得判定受檢法定度量衡器之合格，不在於具體個案中指示
    度量衡器存有科學極限之可能誤差。
  ㈢度量衡法第1條開宗明義揭櫫「為劃一度量衡，確保量測準確
    」之立法目的，而度量衡器之檢定檢查，係針對量測物理量
    之各種器具或裝置所為相關誤差或判準之綜合覈校與確認。
    所謂「器差」，指受檢驗法定度量衡器顯示值減去供檢驗度
    量衡標準器標準值之數值；「公差」，指法定允許之器差，
    同法第2條第7、8款有定義性之明文。酒測器之檢定或檢查
    程序相關數值在公差範圍內者，其檢定或檢查合格，則該等
    酒測器供具體個案實際測試時，苟無儀器故障或操作失誤之
    特殊情況，在檢定或檢查合格之前提與框架內，於規範意義
    上即具準確性。酒測器經檢定或檢查合格，於應用實踐上，
    毋須亦不容再窮究實測數值與物理極限之差距。蓋度量衡相
    關法規之作用，即在藉由縝密之檢覈程序，驗證並擔保酒測
    器實際使用時之精準與可靠，業經檢定或檢查合格程序列入
    考量並確認為法定所允許之器差，於無相反事證之情況下，
    再於實測時回返質疑，否定其量測數值之準確性，將造成循
    環論爭，於社會生活事實之定紛止爭，並不具合理之必要性
    。
  ㈣相同或不同位階之法規範，均係整體和諧法秩序之一環，皆
    係同一立法機關所制定，或明確授權行政機關訂定子法，彼
    此呈現出有機之聯繫建構，在立基於各自規範目的之同時，
    互為參照、補充或退讓，尋求分立有序之一致性整合，而達
    成法規範整體一致而無矛盾之整合方法即為「解釋」。茲為
    劃一度量衡，確保量測準確之規範目的，因有度量衡法、《
    度量衡器檢定檢查辦法》及《（酒測器）檢定檢查技術規範》
    等法規加以規範。又為有效遏阻酒醉駕車維護交通安全，乃
    「增訂酒精濃度標準值，以此作為認定不能安全駕駛之判斷
    標準」（立法理由參照），因有刑法第185條之3第1項第1款
    禁止吐氣所含酒精濃度達0.25mg/L以上行為人駕駛動力交通
    工具之刑罰規定。而酒測器作為經依法指定供警察機關執行
    酒後駕駛（交通違規或）公共危險犯行移送法辦用途之法定
    度量衡器，須經檢定或檢查合格（詳前揭項次：㈠），核乃
    度量衡法規與刑法之聯繫樞紐。酒測器暨其測試結果，於刑
    事訴訟程序上之資格（證據能力）與價值（證明力），以合
    於度量衡相關法規之驗證（檢定或檢查合格）為前提，則其
    器差在法定允許範圍內一節，初既經校驗認證無訛，有可信
    賴之堅實基礎，則為證據評價時，原則上即不應再回溯考量
    ，斯始與整體規範意旨契合。
  ㈤當事人受測當時呼氣酒精濃度，理論上固有一絕對數值，然
    以檢定檢查合格之酒測器數次測試結果，數值或有符合公差
    範圍內之差異，關於證據之蒐集、調查與事實之認定，就執
    法技術而言，雖非不得為數度施測而從較低、平均或中間值
    採認之設計，然此俱為道路交通管理執法主管機關所不採，
    反於道路交通管理處罰條例授權法規《違反道路交通管理事
    件統一裁罰基準及處理細則》第19條之2第3項前段明白規定
    「實施酒精測試儀器檢測成功後，不論有無超過規定標準，
    不得實施第二次檢測」，除非「遇檢測結果出現明顯異常情
    形時，應停止使用該儀器，改用其他儀器進行檢測，並應留
    存原異常之紀錄」（同條項但書參照）。
  ㈥呼氣酒精濃度測試之交通稽查，屬以維持公共秩序與保護社
    會安全並防止一切危害為目的之行政警察作用，然往往因其
    測試結果逾限而轉化為司法警察之犯罪偵蒐調查，兩者位處
    之前後階段有別，性質殊異，然時空連貫，實密不可分，應
    遵守相關執法規範之要求則一。是以，單純呼氣酒精濃度測
    試之執法規範，既不允許檢定或檢查合格之酒測器重複施測
    ，從法規解釋之整合性意義而言，原則上當不考慮甚至排除
    以其他測試（數值）作為調查認定事實之手段，據此以觀，
    於相當程度上，非不得視為是證明方法之法定限制，以致實
    務運作本亦無其他實測數值可併為參酌取捨。至「行為人未
    接受酒精濃度測試或『測試後酒精濃度未達前揭標準﹙達0.25
    mg/L以上』，惟『有其他客觀情事』認為確實不能安全駕駛動
    力交通工具時」，則係成立刑法第185條第1項第2款之罪（
    立法理由參照），其與同條項第1款之罪，係排斥關係。從
    而，司法審判就實測所得唯一酒測值之證據評價，如（僅）
    從抽象之法定允許器差斟酌，於無當下實測之其他相異數值
    佐憑之情況下（按法規實不允許），據為心證之自由判斷而
    不採，毋寧不符規範意旨。
  ㈦刑事有罪事實之證明標準，僅設定在幾近確定之可能性，亦
    即達可排除合理懷疑之確信即足，其本質為經驗理性上之高
    度蓋然性，並不要求科學上毫無可疑之絕對確定。何況，即
    便是現今公認具證據容許性與高度憑信價值之科學證據，亦
    存有已究明之極細微潛在錯誤率。故檢定或檢查合格之酒測
    器，在別無現實存在之儀器故障或操作失誤情況下，測得之
    呼氣酒精濃度數值，其作用於推認待證事實之價值，應認已
    達近乎確定之可能性，而器差或公差之潛在不良因素，既業
    經縝密嚴謹之合格檢定或檢查程序所排除，則此等不必要之
    虞慮，即難認是足以否定確信之合理懷疑。從而，遽因酒測
    器存有未能達與度量衡標準器始終一致之物理極限，於欠缺
    實際存有相反事證降低其證明力之情況下，徒以有器差或公
    差存在之抽象可能，遂認事實不明，依罪疑唯輕原則，從有
    利被告採認之見解，恐非的論。
  ㈧綜上所述，被告經依檢定合格之酒測器測試呼氣酒精濃度為0
    .25mg/L，足補強其前於偵查認罪之任意性自白（偵卷29至3
    0頁）無誤，事證明確，犯行洵堪認定，應依法論科。
五、核被告所為，係犯刑法第185條之3第1項第1款之服用酒類駕
    駛動力交通工具罪。另被告前因酒駕之公共危險案件，經10
    7年度嘉交簡字第788號判處有期徒刑6月確定，甫於108年2
    月7日徒刑執行完畢出監，此有臺灣高等法院被告前案紀錄
    表在卷可按，其於5年以內，故意再犯本案有期徒刑以上之
    罪，為累犯。本院審酌被告所犯前案，已係酒駕之公共危險
    案件，卻再犯本案相同犯行，足見被告有特別惡性，刑罰反
    應力薄弱；且本案為2年以下有期徒刑之罪，非屬最低法定
    本刑有期徒刑6月之罪，縱依累犯加重最低本刑，亦難認有
    造成人身自由過苛，而罪刑不相當之情形（即不會因有無加
    重最低度刑，而有得否易科罰金之差異）。從而，本院認本
    案依刑法第47條第1項累犯之規定加重其刑，應符司法院釋
    字第775號解釋意旨。
六、維持原判決及駁回上訴之理由：　　　　　　
  ㈠原審以被告罪證明確，依上開罪名之法條規定論罪科刑，且
    依累犯規定加重其刑，於法並無不當。
  ㈡按量刑輕重，係屬事實審法院得依職權自由裁量之事項，苟 
    已斟酌刑法第57條各款所列情狀而未逾越法定刑度，不得遽
    指為違法（最高法院72年台上字第6696號判決意旨參照）。
    又按在同一犯罪事實與情節，如別無其他加重或減輕之原因
    ，下級審量定之刑，亦無過重或失輕之不當情形，則上級審
    法院對下級審法院之職權行使，原則上應予尊重（最高法院
    85年度台上字第2446號判決意旨參照）。從而，刑之量定係
    實體法上賦予法院得為自由裁量之事項，倘法院未有逾越法
    律所規定之範圍，或濫用其權限，即不得任意指摘為違法。
  ㈢原審以被告除前開構成累犯之酒後駕車前科紀錄外，尚有4次
    酒後駕車之公共危險案件（其中1次經檢察官為緩起訴處分
    ），然被告並未因此心生警惕避免再犯，明知酒精成分對人
    之意識能力具有不良影響，酒後駕車對一般往來之公眾及駕
    駛人自身皆具有高度危險性，漠視自己安危及公眾安全，心
    存僥倖酒後駕駛自用小貨車上路，固有不該，惟考量其本次
    犯行離最近一次案件（即構成累犯之前案）執行完畢相隔2
    年3月，而本次吐氣所含酒精濃度為每公升0.25毫克，酒精
    濃度不高，犯後坦承犯行，態度尚可，及其國中肄業之智識
    程度，已婚，自稱務農，家境貧寒等一切情狀，量處被告有
    期徒刑6月，併科罰金新臺幣（下同）1萬元，有期徒刑如易
    科罰金，罰金如易服勞役，均以1,000元折算1日之刑度。本
    院認原審已妥適審酌所認定之犯罪事實與全案情節，罰當其
    罪，並未失之過重，厥無瑕疵可指。
  ㈣辯護人雖為被告辯護稱：倘法院仍認有被告有罪，請考量被
    告只有國中肄業，以打零工為生，當日只有喝200CC的保力
    達B提神，且隔了2個小時才開車，以他自己的感覺認為酒精
    已代謝完畢，並不是故意的。且被告已離婚，3個小孩都未
    成年，父母也已高齡80幾歲，亦患有疾病，家中還有1個重
    度身心障礙的姐姐，被告壓力非常大，請求從輕量刑，並希
    望不要併科罰金等語，並提出嘉義縣中埔鄉中低收入戶證明
    書、戶籍謄本及戶口名簿、診斷證明書、身心障礙證等文件
    為證（本院卷41至53頁）。然本院考量包括構成累犯之前科
    在內，被告之前已有5次酒駕犯行，且曾因此入監服刑，倘
    其確有悔改之心，且有時時刻刻掛念家中狀況，自應會特別
    小心、留意，避免自己再犯而身陷囹圄之中，進而影響家中
    老小之生計。而被告既然從事採收檳榔工作，一定知道自己
    當日上山採收後，要開車將採得之檳榔載交給老闆，若其有
    因前案記取教訓，應不會選擇在採收期間飲用含有酒精成分
    之保力達B，以避免酒精成分未及消退，而再度陷於自己有
    可能觸犯刑事責任之風險。不過實際的情形，竟是被告在明
    知幾小時後還要駕車之情況下，仍未選擇其他提神之方式，
    反而飲用保力達B，其心存僥倖之心態，甚為明顯，難認有
    何值得同情之處。況且，被告於案發當時，因之前之酒駕案
    件，業經吊銷駕駛執照乙節，有嘉義縣○○○○○○○道路○○○○○○○
    ○○○○號查詢汽車駕駛人資料各1份在卷可憑（警卷13頁、17
    頁），故被告於案發當日，本來就不能再開車，其深知此點
    ，卻仍違反規定，再行駕車上路，更可以證明其心存僥倖及
    漠視法令規範之態度。此外，本罪最低法定刑度為有期徒刑
    2月，最高法定刑度為有期徒刑2年，且被告前開構成累犯之
    酒駕案件，業經本院判處有期徒刑6月確定，被告在該案執
    行完畢後2年多，再犯本案相同犯行，原審亦僅判處有期徒
    刑6月、併科罰金1萬元，綜合來看，僅較前案所量處之刑稍
    重，已屬從輕，並無過苛之情。基此，本院認為原審量處之
    刑，尚屬原審合法裁量權之行使，難認係違法、失當。被告
    上訴為無理由，應予駁回。　　
據上論斷，應依刑事訴訟法第455條之1第1項、第3項、第368條
，判決如主文。
本案經檢察官呂雅純提起公訴、檢察官葉美菁到庭執行職務
中　　華　　民　　國　　110 　年　　10　　月　　14　　日
                  刑事第三庭    審判長法  官  吳育霖
                                      法  官  方宣恩
                                      法  官  張佐榕
以上正本證明與原本無異。
本件不得上訴。
中　　華　　民　　國　　110 　年　　10　　月　　14　　日
                                      書記官　連彩婷